【裁判字號】    90,台上,5230
【裁判日期】    900823
【裁判案由】    常業詐欺
【裁判全文】
最高法院刑事判決                                九十年度台上字第五二三○號
    上  訴  人  甲○○
    選任辯護人  賴玉梅律師
右上訴人因常業詐欺案件，不服台灣高等法院中華民國八十八年五月十九日第二審判
決（八十八年度上訴字第一一九三號，起訴案號：台灣板橋地方法院檢察署八十七年
度偵字第一一五二七號），提起上訴，本院判決如左：
    主  文
原判決關於甲○○部分撤銷，發回台灣高等法院。
    理  由
本件原判決撤銷第一審關於上訴人甲○○部分之科刑判決，改判仍論處上訴人意圖為
自己不法之所有，以詐術使人將本人之物交付為常業罪刑，固非無見。惟有罪之判決
書應記載事實，刑事訴訟法第三百零八條定有明文。所謂事實，不僅指犯罪之行為而
言，即犯罪之時間、處所、目的、手段等與論罪科刑有關之事項，亦應明確記載。原
判決認上訴人未取得合法醫師資格，擅自民國八十六年一月三日起之每星期一、三、
五以外時間，在台北縣板橋市○○街二十五號其所開設之「宏德中醫診所」內為病患
施行醫療業務。然未記載其執行醫療業務至何時為止，且上訴人於一審供承「宏德中
醫診所」自八十五年一月十日開始，當時以盧旭明醫師名義申請，宋雲虎係其從八十
六年一月三日開始僱用云云（見一審卷第三十四頁背面），如所言屬實，上訴人似自
八十五年一月十日起即擅自執行醫療業務。究竟上訴人未取得合法醫師資格而擅自執
行醫療業務之起訖時間為何，原審未予究明，並記載於事實欄，自有未合。次查事實
審法院如未於審判期日就被告否認犯罪有利之辯解事項與證據，予以調查，亦不於判
決理由內加以論列，率行判決，即屬於法有違。上訴人自始辯稱其電腦資料之傷科設
定為Ｃ３，針灸為Ｃ４（或稱傷科為Ｃ４，針灸為Ｃ３），而「中央健康保險局保險
對象門診就醫記錄明細表」上案件類別傷科與針灸之代碼皆為，故在電腦運作中未
為切換時，會有Ｃ３變成Ｃ４，或Ｃ４變成Ｃ３之錯誤，並非蓄意將傷科記載為針灸
而詐取醫療費等語。原審未查明上訴人之電腦程式有無其所稱之錯誤，既不採上訴人
之辯解，復未明不予調查及採信之理由，亦有判決不備理由之違誤。再原判決事實
欄記載上訴人除未取得合法醫師資格，自執行醫療業務外，復另行起意，行使業務
上登載不實之文書，遂行詐欺，資為常業。乃理由內又謂上訴人所犯上開三罪間，互
有牽連關係，應從一重之常業詐欺罪處斷，尤屬理由矛盾。以上或為上訴意旨所指摘
，或為本院得依職權調查之事項，應認原判決關於上訴人部分有發回更審之原因。
據上論結，應依刑事訴訟法第三百九十七條、第四百零一條，判決如主文。
中      華      民      國     九十     年      八      月    二十三    日
                              最高法院刑事第三庭
                                  審判長法官  陳  錫  奎
                                        法官  洪  清  江
                                        法官  李  伯  道
                                        法官  呂  丹  玉
                                        法官  花  滿  堂
      右正本證明與原本無異
                                              書  記  官
中      華      民      國     九十     年      八      月    二十九    日


司法院資訊處製作；財團法人民間司法改革基金會備份。
